【裁判字號】    97,上更(一),7
【裁判日期】    980106
【裁判案由】    損害賠償
【裁判全文】
臺灣高等法院花蓮分院民事判決       97年度上更(一)字第7號
上  訴  人  丁○○
法定代理人  乙○○
            丙○○○
訴訟代理人  王丕衍律師
被上 訴 人  戊○○即己○美食館
訴訟代理人  蕭芳芳律師
被上 訴 人  甲○○
訴訟代理人  陳信伍律師
上列當事人間請求損害賠償事件，上訴人對於臺灣臺東地方法院
中華民國96年 9月26日95年度訴字第60號第一審判決，提起上訴
，經最高法院發回更審，本院於97年12月23日言詞辯論終結，判
決如下：
    主  文
上訴駁回。
第二審及發回前第三審訴訟費用由上訴人負擔。
    事實及理由
一、上訴人於原審起訴主張：被上訴人戊○○與甲○○合夥經營
    己○美食館，販賣小火鍋及飲料，該店設置有外帶飲料紙杯
    之封口機。民國（下同） 94年3月4日晚間7時許，伊隨同其
    父母至該店內消費，伊之手伸入該封口機下模置杯器，由於
    該封口機欠缺警示音及自動退出功能，以致伊右手腕及手掌
    遭上模之加熱 100度鋸板燙傷，並遭鐵鋸下壓穿透右手腕及
    手掌，受有右手腕背 5x1公分之深部撕裂傷，併傷處有燒灼
    （高溫後）之變化，曲側肌腱多條斷裂，且生長板亦遭破壞
    。經伊之父親乙○○將上模加熱鐵鋸外蓋兩側各 3個螺絲鬆
    開，仍無法將伊右手腕拉出，嗣於消防隊員趕到之後，以破
    壞器撐開上模加熱鐵鋸及下模置杯器，始將伊右手腕及手掌
    拉出。被上訴人戊○○與甲○○共同過失不法侵害伊之身體
    及健康，致受有醫藥費新台幣（下同）4萬1265元、交通費7
    萬5770元、勞動能力減損133萬0066元、慰撫金100萬元，合
    計244萬7101元之損失。爰本於民法第184條第 1項前段、第
    193條第1項、第195條第1項、第185條第1項規定，求為命被
    上訴人戊○○與甲○○連帶給付伊前開金額及法定遲延利息
    之判決，並陳明願供擔保請准宣告假執行等語。經原審判決
    駁回上訴人之訴及假執行聲請，上訴人不服提起上訴，補充
    陳述：封口機擺放位置為開放空間，並無安全圍籬等物相隔
    ，任何人均可能誤入或無意間進到該封口機擺放位置。封口
    機位置下緣離地面不到1公尺，以上訴人當時5歲年紀之身高
    ，伸手進入根本不成問題。電動玩具係被上訴人戊○○所擺
    放，與封口機均為己○美食館營業器具之一，自應負有安全
    維護使客人不致受傷之義務等語。並在本院聲明：（一）原
    判決廢棄；（二）被上訴人戊○○、甲○○應連帶給付上訴
    人244萬7,1 01元，及自95年6月27日起，至清償日止，按年
    息5%計算之利息；（三）願供擔保請准宣告假執行。
二、被上訴人戊○○即己○美食館及甲○○則以：被上訴人甲○
    ○僅係房東，並受僱於被上訴人戊○○幫忙煮火鍋，並非己
    ○美食館之合夥人。被上訴人戊○○將系爭封口機放置於營
    業場所角落之員工工作區，並非放置於通道上隨意可觸摸之
    處，且為方便操作，封口機放置於 2層鐵櫃上，封口機底部
    距地面 91.44公分，高度並未過低。在一般正常情況下，符
    合安全使用之考量，已盡應注意之義務，一般人不致將手伸
    入紙杯封口機內。上訴人父母疏於看顧年僅 5歲之上訴人，
    任上訴人亂跑至員工工作區，出其不意地將手伸入封口機內
    ，要屬自身之危險行為，不能令伊等負過失責任。縱認伊等
    有過失，上訴人之父母亦有過失，有民法第 217條損害賠償
    過失相抵之適用。並均在本院聲明：（一）上訴回；（二）
    如受不利益判決，願供擔保請准宣告免為假執行。
三、兩造對於上訴人係89年7月11日出生之未成年人，於94年3月
    4日晚間7時許隨其父親乙○○、母親庚○○○至台東縣成功
    鎮○○路83號之己○美食館，遭店內之封口機燙傷及壓傷右
    手腕及手掌，因而支出醫藥費4萬1,265元，及至少7萬5,770
    元以上之交通費用；又上訴人之傷勢經治療後，仍遺有右手
    及手腕活動不良之障害，現領有輕度肢障之障礙手冊，符合
    勞工保險殘廢給付標準障害項目94，一上肢三大關節中，有
    一大關節遺存運動障害者，減損勞動能力23.07%；被上訴人
    戊○○登記為己○美食館之負責人等事實均不爭執。並有戶
    籍謄本（原審卷一第40頁）、診斷證明書（原審卷一第 137
    頁、卷二第13頁）、醫療費用收據（原審卷一第12至20頁）
    、中華民國身心障礙手冊（原審卷一第41頁）、行政院國軍
    退除役官兵輔導委員會台北榮民總醫院函文（原審卷一第52
    頁、卷二第41頁）、病歷（原審卷一第43至51頁、第53至63
    頁）、營利事業登記抄本（原審卷一第 125頁）等件為證，
    均堪信為真實。
四、按侵權行為所發生之損害賠償請求權，以有故意或過失不法
    侵害他人之權利為其成立要件，此觀民法第 184條之規定自
    明。若其行為並無故意或過失，或其行為與損害之間無相當
    因果關係者，均無令負侵權行為損害賠償責任之可言。而所
    謂過失，係指行為人雖非故意，但按其情節，應注意、能注
    意而不注意，或對於侵權行為之事實，雖預見其發生，而確
    信其不發生者而言。從事一定營業之人，對於使用該營業設
    施或服務之大眾，就該營業可能預見之損害範圍內，具有防
    範損害發生之義務，而其保護對象應包括所有可期待使用營
    業設施服務之人。本件上訴人主張己○美食館封口機擺設位
    置，雖與顧客外購區及用餐區有明顯之區隔，但封口機擺放
    位置為開放空間，任何顧客均得進入接觸封口機，且封口機
    擺設之高度距離地面並未超過1公尺之高度，以上訴人5歲年
    齡之身高，伸手進入使其受傷之封口機並無困難，因而己○
    美食館應負過失侵權行為責任。被上訴人戊○○、甲○○則
    否認有何過失侵權行為，並以封口機放置於營業場所角落之
    員工工作區，且放置於2層鐵櫃上，封口機底部距地面91.44
    公分，高度並未過低，被上訴人戊○○、甲○○已盡客觀之
    注意義務，符合安全要求，並無過失等情詞置辯。經查：
（一）本件首應審酌者，為被上訴人戊○○對於隨同父母親至己
      ○美食館之上訴人是否負有保護、維護其安全之義務：查
      己○美食館登記營業項目為 辛○○○○○○之餐館業，係經營火
      鍋店，另附設茶飲之外購營業項目，茶飲外購區通往樓上
      之通道另有放置電動機台，為兩造所不爭執，且經證人丑
      ○○、寅○○於原審證述明確，並繪有現場圖附卷可稽（
      原審卷一第247、248頁），及有營利事業登記抄本（原審
      卷一第125頁）、現場照片（原審卷一第81、124、208 頁
      ）等可稽。故無論是用餐區或外購區通往樓上之通道區域
      均屬營業場所無疑，己○美食館負責人戊○○既係藉此營
      業活動而獲取經濟利益，應即負有提供一安全之消費環境
      之義務。本件上訴人係於94年3月4日晚間 7時許隨其父乙
      ○○、母庚○○○至台東縣成功鎮○○路83號己○美食館
      ，因不明原因手腕連同杯座進入封膜區，致遭封口機燙傷
      及壓傷，當時乙○○在店內外購區通往樓上之通道打電動
      玩具，丙○○○在店內上廁所，無人在場目擊上訴人接近
      及以手觸碰封口機之過程。然事發當時既為己○美食館之
      營業時間，己○美食館於外購區○○○○○道之營業場所
      設置電動機台，並允許上訴人之父親乙○○投幣後打電動
      玩具娛樂，上訴人父親乙○○即屬店內消費之客人，被上
      訴人戊○○自對隨同前來之上訴人亦應負有保護、維護安
      全義務。
（二）次應審酌者，為被上訴人對使用該營業設施或服務之人是
      否已盡安全注意之義務：
   1、查壓傷及燙傷上訴人之封口機，係與直立冰箱與平面冰箱
      併放於進入店區最左側牆面之工作區，與茶飲之外購區有
      長形吧台加以區隔，並非放置於通道上，此為被上訴人戊
      ○○、甲○○所是認，亦有證人丑○○於原審繪製之現場
      圖（原審卷一第247頁）、有現場照片（原審卷一第81、1
      24 、208頁）及被上訴人甲○○所繪店區平面圖（本院卷
      第51頁）可稽。雖上訴人之法定代理人乙○○於原審一度
      陳稱：事發當時，封口機左前方原放置一台冰箱，可防止
      外人接近封口機等語；惟此與現場照片不符，並為被上訴
      人戊○○、甲○○所否認，設若乙○○所述為真，被上訴
      人戊○○、甲○○當不致於否認此一有利於其等之陳述，
      是應以上訴人之法定代理人乙○○嗣後改稱當時冰箱未擋
      住封口機之情（原審卷二第23頁）為真實。
  2、 又系爭封口機乃己○美食館營業器具之一，乃專供店內員
      工操作，非顧客可得使用之營業設施至明。且該封口機放
      置之位置係在外購吧台後方，緊靠進入店區左側牆面，旁
      邊併排擺放 2台冰箱，與通往樓上之通道左側所擺設之工
      作爐台（上訴人法定代理人雖爭執僅有 4個爐台，惟對於
      確有工作爐台並不爭執，詳本院卷第51頁之店區平面圖）
      ，形成一工作區域。該工作區域雖未設障，但一般消費者
      依常情應可理解此一區域並非可任意進入之處所，顧客苟
      非刻意進入該工作區，應無機會接觸系爭封口機。再己○
      美食館係經營火鍋店，工作區設有爐台，應係用於將食品
      燙熱後端入用餐區供顧客食用，員工進出工作區應甚頻繁
      ，已難苛責被上訴人未在工作區設置圍籬區隔。復觀之工
      作區內之封口機與冰箱均位於外購長形吧台後方，並緊靠
      最內側之牆面擺放，距外購區○○○○○道所設置電動機
      台達 6公尺以上（詳本院卷第51頁之店區平面圖）；而該
      封口機係供外帶飲料紙杯封口之用，亦無可能擺放於距外
      購長形吧台過遠之處。綜觀己○美食館店內現場環境，該
      封口機所擺放位置應屬最方便且安全之處，於通常狀況下
      並不致造成客人進出及消費之危險，其設置應無安全之欠
      缺。
   3、且上訴人係隨其父母進入店內消費，可合理信賴上訴人父
      母將會妥適照料上訴人，不會使上訴人闖入工作區接近或
      碰觸封口機，是上訴人跑至該工作區域並將手伸入系爭封
      口機，非被上訴人戊○○、甲○○通常可預見並能加防範
      之事故。上訴人雖指訴被上訴人戊○○放置封口機之高度
      離地約53公分，並非照片所示之高度云云，惟被上訴人戊
      ○○身高 158公分為方便操作封口機，應無可能將封口機
      放置至離地53公分之處；且原審質之證人即警員子○○亦
      證稱：「（法官問：封口機的高度是否記得？）有放在一
      個檯子上，大約高度在120公分左右」等語（見原審卷(二)
      第73頁)，是上訴人指訴系爭封口機僅離地約53公分，自
      難採信。再被上訴人戊○○提出之封口機為華德優而優有
      限公司所製造，奭融實業有限公司所經銷，該機器控制面
      板有：「奭融實業有限公司微電腦封口機請隨時保持右邊
      紅色零件清潔及潤滑操作時請勿將手指伸入上下機器內」
      字樣，面板下方裝置有安全檔板之事實，為兩造所不爭，
      並有封口機照片可參（原審卷一第 196頁）。上訴人雖謂
      ：壓傷及燙傷上訴人之封口機係使用六角螺絲，且未安裝
      安全擋板；被上訴人甲○○訴訟代理人壬○○於原審提出
      之封口機係使用十字螺絲，且有安裝擋板，亦無撐開、破
      壞的痕跡，故非壓傷及燙傷上訴人之封口機云云。惟被上
      訴人甲○○訴訟代理人壬○○於原審提出之封口機亦有被
      破壞之痕跡（見本院前審卷(二)第 9頁），且原審詢之證人
      即消防員癸○○、警員子○○均無法確認壓傷及燙傷上訴
      人之封口機係使用六角螺絲，且未安裝安全擋板；證人癸
      ○○並證稱：「我們並沒有什麼破壞，只是撐開燙板，有
      個縫隙，我們撐開，小孩子的手就拉出來」等語（見原審
      卷二第 69至73頁)。復無事證顯示被上訴人戊○○、甲○
      ○有隱匿肇事封口機之情形，上訴人謂被上訴人甲○○訴
      訟代理人壬○○於原審提出之封口機並非壓傷及燙傷上訴
      人之封口機云云，尚難採信。是被上訴人戊○○、甲○○
      就該封口機之管理，亦無有何安全上之缺失。
   4、綜上，系爭封口機既係擺設於現場最安全工作區之牆角，
      並非顧客使用之設施，且系爭封口機係擺設於正常操作之
      高度，並設置有安全擋板，且機器控制面板記載有：「操
      作時請勿將手指伸入上下機器內」等字樣，上訴人好奇接
      近觸碰系爭封口機實非被上訴人戊○○、甲○○所能預見
      ，而預加防範。故被上訴人戊○○、甲○○就該封口機之
      設置及管理已盡其應注意之義務，難謂有何過失，自難令
      其等負損害賠償之責。本院既認被上訴人戊○○與甲○○
      不應負損害賠償責任，即無再審認其等有無合夥經營己○
      美食館之必要，附此敘明。
五、綜上所述，本件上訴人主張被上訴人等有過失，為不足採；
    被上訴人等抗辯其等無過失，尚屬可信。從而，上訴人主張
    本於侵權行為法律關係，請求被上訴人等連帶給付244萬710
    1 元及法定遲延利息為無理由，不應准許。其假執行之聲請
    亦失所附麗，應併予駁回。原審為上訴人敗訴之判決，及駁
    回其假執行之聲請，並無不合。上訴意旨指摘原判決不當，
    求予廢棄改判，為無理由，應予駁回。
六、本件判決之基礎事證已臻明確，兩造其餘主張陳述及所提之
    證據，核與判決無影響，無庸一一論列，附此敘明。
據上論結，本件上訴為無理由，依民事訴訟法第449條第1項、第
78條，判決如主文。
中    華    民    國    98    年    1     月    6    日
                        審判長法  官  何方興
                              法  官  林鳳珠
                              法  官  林德盛
以上正本係照原本作成。
如不服本判決，應於判決送達後20日內向本院提出上訴狀。未表
明上訴理由者，應於上訴後20日內向本院提出上訴理由狀 (須按
他造人數提出繕本 )。上訴時應提出委任律師或具有律師資格之
人之委任狀；委任有律師資格者，另應附具律師及格證書及釋明
委任人與受任人有民事訴訟法第466條之1第1項但書或第2項（詳
附註）所定關係之釋明文書影本。
                              書記官  劉妙娘
中    華    民    國    98    年    1     月    6    日
附註：民事訴訟法第466條之1 (第1項、第2項)：
對於第二審判決上訴，上訴人應委任律師為訴訟代理人。但上訴
人或其法定代理人具有律師資格者，不在此限。
上訴人之配偶、三親等內之血親、二親等內之姻親，或上訴人為
法人、中央或地方機關時，其所屬專任人員具有律師資格並經法
院認為適當者，亦得為第三審訴訟代理人。


司法院資訊處製作；財團法人民間司法改革基金會備份。
